【裁判字號】    90,上易,373
【裁判日期】    900321
【裁判案由】    竊盜
【裁判全文】
台灣高等法院台中分院刑事判決                      九十年度上易字第三七三號
    上  訴  人  臺灣台中地方法院檢察署檢察官
    被      告  乙○○
右上訴人因被告竊盜案件，不服臺灣台中地方法院八十九年度易緝字第五七六號中華
民國八十九年十一月十七日第一審判決（起訴案號：臺灣台中地方法院檢察署八十九
年度偵字第五五七一號），提起上訴，本院判決如左：
      主  文
上訴駁回。
      理  由
一、本件公訴意旨略以：被告乙○○與丙○○ (業據原審判決確定)於民國八十九年
    三月二十九日凌晨三時十分許，由被告乙○○騎乘車號不詳之機車後載被告丙○○，途經台中市南區○○○○路一六二號前時，因見被害人丁○○所有Ｈ７─六
    八四一號自小貨車停放該處，車門疏未上鎖，二人即共同意圖為自己不法之所有
    ，由被告乙○○提議要偷竊該車內財物，被告丙○○則在場把風並看顧機車，被
    告乙○○正著手於車前駕駛座內搜尋欲竊取放置其內之財物時，適為被害人丁○○發現車門被打開而喊捉賊，始未得逞，因認被告乙○○共同涉犯刑法第三百二
    十條第三項、第一項之普通竊盜未遂罪嫌等語。
二、按犯罪事實應依證據認定之，無證據不得推定其犯罪事實，刑事訴訟法第一百五
    十四條定有明文。而認定犯罪事實所憑之證據，須適於為被告犯罪事實之證明者
    ，始得採為斷罪資料。被告之自白，雖為證據之一種，但依刑事訴訟法第一百五
    十六條第一項規定，被告之自白，須非出於強暴、脅迫、利誘、詐欺、違法羈押
    或其他不正之方法，且與事實相符者，始得為證據。又依同條第二項規定，被告
    之自白，不得作為有罪判決之唯一證據，仍應調查其他必要之證據，以察其是否
    與事實相符。立法目的乃欲以補強證據擔保自白之真實性，亦即以補強證據之存
    在，藉之限制自白在證據上之價值，防止偏重自白，發生誤判之危險。以被告之
    自白，作為其自己犯罪之證明時，尚有此危險；以之作為其他共犯之罪證時，不
    特在採證上具有自白虛偽性之同樣危險，且共犯者之自白，難免有嫁禍他人，而
    為虛偽供述之危險。是則利用共犯者之自白，為其他共犯之罪證時，其證據價值
    如何，按諸自由心證主義之原則，固屬法院自由判斷之範圍。但共同被告不利於
    己之陳述，雖得採為其他共同被告犯罪之證據，惟此項不利之陳述，須無瑕疵可
    指，且就其他方面調查，又與事實相符者，始得採為其他共同被告犯罪事實之認
    定。若不為調查，而專憑此項供述，即為其他共同被告犯罪事實之認定，顯與刑
    事訴訟法第一百五十六條第二項之規定有違。因之，現行刑事訴訟法下，被告之
    自白，或共同被告不利於己之陳述，其證明力並非可任由法院依自由心證主義之
    原則，自由判斷，而受相當之限制，有證據法定主義之味道，即尚須另有其他必
    要之補強證據，來補足其自白之證明力，始得採為斷罪資料 (最高法院八十七年
    度台上字第二一二三號判決參照)。
三、公訴意旨認被告乙○○涉犯上開犯行，無非係以共犯即共同被告丙○○於警訊、
    偵查時所為之供述及被害人丁○○所為之指述為其論據。訊據被告乙○○堅決否
    認其涉有上揭犯行，並辯稱：伊並無在前揭時地與共同被告丙○○為竊盜之行為
    等語。經查：(一)共犯丙○○於偵查及原審審理時，雖迭次供述被告乙○○曾於右
    揭時地提議要竊取被害人丁○○所有自小貨車內財物，並已著手於車前駕駛座內
    搜尋時，為被害人丁○○發現而未得逞等語，惟依前揭說明，共同被告丙○○之
    供述是否與事實相符，仍應調查其他證據以資審認，申言之，尚不得僅憑共同被
    告丙○○供述為認定被告乙○○罪刑之依據。(二)被害人丁○○於本院調查時固指
    稱：行竊之人確有二人，伊因僅能追捕丙○○一人，致另一人脫逃，當時因天色
    黑暗，伊不能確認何人所為等語，且其於原審法院八十九年十月二十七日審理時
    ，經原審當庭命其指認被告是否為行竊之人，亦稱：伊沒有印象，無法肯定等語
    ，是被害人既未能明確指認行竊之人即係被告乙○○，其所為之指述，自難作為
    被告乙○○犯罪之證據。(三)被告乙○○迭次於原審及本院審理時堅決否認有如共
    同被告丙○○所指行竊之犯行，則綜觀卷內證據及本院調查所得，就公訴人所指
    被告乙○○之犯罪事實，僅只共同被告丙○○之惟一供述，即難以此為被告有罪
    之認定。
四、原審以依證據法則，現存證據不能證明被告犯罪，而依刑事訴訟法第三百零一條
    第一項規定，諭知無罪之判決，經核認事用法，並無不合，檢察官上訴意旨認應
    就被告予以論罪科刑，而指摘原判決不當，經查為無理由，應予駁回。
五、據上論斷，應依刑事訴訟法第三百六十八條，判決如主文。
本案經檢察官甲○○到庭執行職務。
中      華      民      國    九十    年       三      月    二十一    日
                              臺灣高等法院臺中分院刑事第四庭
                                    審判長法  官  洪  耀  宗
                                          法  官  江  德  千
                                          法  官  劉  登  俊
右正本證明與原本無異。
不得上訴。
                                          書記官  吳  麗  慧
中      華      民      國    九十      年      三      月    二十二    日
                                                                        Ａ


司法院資訊處製作；財團法人民間司法改革基金會備份。
